---
title: "Correlación Lineal"
author: "Genoveva Serrano Fernández"
date: "2024-03-11"
output: html_document
---

```{r setup, include=FALSE}
knitr::opts_chunk$set(echo = TRUE)
```

##1 Define brevemente el concepto de correlación lineal.
La correlación lineal es un método estadístico que sirve para establecer la relación lineal existente entre dos variables diferentes. 

##2 ¿Por qué decimos que la correlación lineal es una prueba de correlación paramétrica? ¿En qué se diferencian las pruebas paramétricas de las no paramétricas?
La correlación lineal es paramétrica porque la relación entre esas dos variables son medidas por intervalos. Las pruebas no paramétricas son aquellas que presentan algun tipo de limitación debido a que los datos en este tipo de pruebas no presenta un orden o distribucion determinados lo que complica establecer relaciones entre variables ya que las medidas en este tipo de prueba son libres.

##3 Calcula la correlación entre las variables almacenadas en la tabla ‘data’.
```{r echo=TRUE}

library(readxl)
data <-as.data.frame(read_excel("C:/Correlacion lineal/data.xls"))
data


```
```{r echo=TRUE}
panel.cor<-function(x,y,digits=2, prefix="",cex.cor,...){
usr<-par("usr")
on.exit(par(usr))
par(usr= c(0,1,0,1))
Cor<- abs(cor(x,y))
txt<- paste0(prefix, format(c(Cor, 0.123456789), digits=digits) [1])
if(missing(cex.cor)) {
cex.cor<-0.4/strwidth(txt)
}
text(0.5,0.5,txt,
  cex= 1 + cex.cor * Cor)
}

pairs(data,
      upper.panel=panel.cor,
      lower.panel= panel.smooth)

```
##4 Calcula los coeficientes de correlación de las variables junto con el nivel de significancia (p-value) en 1 solo gráfico. Interpreta los resultados.
```{r echo=TRUE}
#Coeficiente de Pearson
cor.test(data$peso,data$altura)
```
Para comprobar que la correlacion no es al azar observamos el p-value, que en nuestro caso es 0.4358. R siempre genera el coeficiente de correlacion en un intervalo de confianza del 95%, por lo que, ese 5% restante significa que la correlación posee un 5% de probabilidades de que que esa correlación se haya realizado al azar. Si el p-value, como es nuestro caso, es menos a 0.05, significa que en esta correlación existen pocas posibilidades de que sea al azar, aunque por poco. 

##5 Emplea una función para obtener en una matriz de correlación lineal, IC 95% y p-value de todas las variables en el data frame ‘data’.
```{r warning=FALSE}
library(correlation)
resultados<-correlation(data)
resultados
```

##6 Visualiza gráficamente la correlación lineal existente entre las variables ‘longitud’ y ‘peso’.
```{r echo=TRUE}
library(ggpubr)
ggscatter(data, x = "altura", y = "peso",
          add ="reg.line", conf.int = TRUE,
          cor.coef = TRUE, cor.method= "pearson",
          xlab = "Altura (m)", ylab = "Peso (kg)")

```

##7 Emplea la librería `corrplot()` para visualizar la correlación entre variables.
```{r echo=TRUE}

library(corrplot)
corrplot(cor(data))
```

##8 A partir de la siguiente secuencia de valores numéricos:
#• Distancia (km): 1.1,100.2,90.3,5.4,57.5,6.6,34.7,65.8,57.9,86.1
#• Número de cuentas (valor absoluto): 110,2,6,98,40,94,31,5,8,10
#a. Crea 2 vectores: 'distancia' y 'n_piezas' para almacenarlos en un data frame
```{r echo=TRUE}
dist_ncuentas <- data.frame(
  distancia = c(1.1,100.2,90.3,5.4,57.5,6.6,34.7,65.8,57.9,86.1),
  num_cuentas = c(110,2,3,98,40,94,31,5,8,10))

dist_ncuentas

```
#b. Calcula el coeficiente de correlación
```{r echo=TRUE}
correlation_coef <- cor(dist_ncuentas$distancia, dist_ncuentas$num_cuentas)
correlation_coef

```
#c. Calcula el nivel de significancia
```{r echo=TRUE}
cor.test(dist_ncuentas$distancia, dist_ncuentas$num_cuentas)

```
El nivel de significancia es de -0.9273919 con un p-value de 0.0001113.

#d. Calcula el Intervalo de confianza al 95% en relación con el coeficiente de correlación
```{r echo=TRUE}
correlation_coef <- cor(dist_ncuentas$distancia, dist_ncuentas$num_cuentas)
n <- nrow(dist_ncuentas)
z <- 0.5 * log((1 + correlation_coef) / (1 - correlation_coef))
se <- 1 / sqrt(n - 3)
z_critical <- qnorm(0.975)
lower <- tanh(z - z_critical * se)
upper <- tanh(z + z_critical * se)

cat("El intervalo de confianza al 95% para el coeficiente de correlación es: [", lower, ", ", upper, "]\n")
```
#e. ¿Qué intensidad y dirección presentan ambas variables?
```{r echo=TRUE}

library(ggpubr)
ggscatter(dist_ncuentas, x = "distancia", y = "num_cuentas",
          add ="reg.line", conf.int = TRUE,
          cor.coef = TRUE, cor.method= "pearson",
          xlab = "Distancia (Km)", ylab = "Número de piezas")
```

#f. ¿Es significativa esta relación?
Es significativa la correlacion porque el índice de probabilidad de que la correlación entre estas variables sea al azar es muy pequeño.

#g. Resulta apropiado afirmar la correlación (o no) entre variables con un tamaño muestral tan reducido (n=10).
Lo apropiado sería obtener el mayor número de muestras posibles, con un muestreo tan superficial no creo que sea posible, podría causar sesgos, aunque en este caso cumple con el pensamiento lógico de que los materiales se encuentran más concentrados cerca de su fuente de orígen.

##9 Explícame con un ejemplo en R la diferencia entre una relación lineal y monótona entre 2 variables.
En una relación lineal, los cambios en una variable están linealmente relacionados con los cambios en la otra variable. Es decir, cuando una de las variables aumenta, la otra también aumenta (en correlación positiva), o cuando una variable aumenta, la otra disminuye (en una correlación negativa), pero siempre en la misma proporción. 

```{r echo= TRUE}
library(ggplot2)

x <- 1:50
y <- 2*x + rnorm(50, mean = 0, sd = 10)

df_lineal <- data.frame(x, y)

ggplot(df_lineal, aes(x = x, y = y)) +
  geom_point() + 
  geom_smooth(method = "lm", se = FALSE) +
  labs(x = "Variable X", y = "Variable Y") +
  ggtitle("Relación Lineal entre Variables X y Y")
```
Una relación monótona indica una tendencia en la que siempre se cumple que cada vez que los valores de una variable aumentan, los valores de la otra variable siempre aumentan o siempre disminuyen, aunque no tiene porqué ser en la misma proporción constante. En este caso la relación podría coincidir en que puede ser lineal o no tiene porqué.

```{r echo=TRUE}
x <- c(1, 2, 3, 4, 5)
y <- c(10, 8, 6, 4, 2)

df_monotona <- data.frame(x, y)

ggplot(df_monotona, aes(x = x, y = y)) +
  geom_point() +
  geom_smooth(method = "loess", se = FALSE) +
  labs(x = "Variable X", y = "Variable Y") +
  ggtitle("Relación Monótona entre Variables X y Y")

```
##10 ¿Qué tipo de prueba de correlación se aplica a las variables que experimentan una relación monótona? Expón un ejemplo en R.

Eb estos casos se suele utilizar la correlación de rango de Spearman o la correlación de rango de Kendall para medir la fuerza y dirección de la asociación entre variables. Ambas son pruebas no paramétricas, lo que las hace adecuadas cuando la relación entre las variables no es lineal.

```{r echo=TRUE}
x <- c(1, 2, 3, 4, 5)
y <- c(10, 8, 6, 4, 2)

df_monotona <- data.frame(x, y)

#Correlacion Spearman

correlation_spearman <- cor.test(df_monotona$x, df_monotona$y, method = "spearman")

print(correlation_spearman)

#Correlacion Kendall
correlation_kendall <- cor.test(df_monotona$x, df_monotona$y, method = "kendall")

print(correlation_kendall)

```






